臺灣高雄地方法院民事裁定
109年度消債清字第273號
聲  請  人  林宜燕（原名：林恩麒）
0000000000000000

0000000000000000

上列當事人因消費者債務清理事件聲請清算，本院裁定如下：
    主  文
聲請人林宜燕（原名：林恩麒）自中華民國一一○年三月二日下
午四時起開始清算程序。
命司法事務官進行本件清算程序。
    理  由
一、聲請意旨略以：伊無力清償債務，於民國109年9月3日向本
    院聲請清算，因未經前置協商而移付調解程序，惟無法負擔
    還款條件，於同年10月7日調解不成立，又伊未經法院裁定
    開始更生程序或許可和解或宣告破產，爰聲請清算等語。
二、按債務人不能清償債務或有不能清償之虞者，得依本條例所
    定更生或清算程序，清理其債務；債務人對於金融機構負債
    務者，在聲請更生或清算前，應向最大債權金融機構請求協
    商債務清償方案，或向其住、居所地之法院或鄉、鎮、市、
    區調解委員會聲請債務清理之調解；自債務人提出協商請求
    之翌日起逾30日不開始協商，或自開始協商之翌日起逾90日
    協商不成立，債務人得逕向法院聲請更生或清算；債務人於
    法院裁定開始更生程序或許可和解或宣告破產前，得向法院
    聲請清算；法院開始清算程序之裁定，應載明其年、月、日
    、時，並即時發生效力；法院裁定開始更生或清算程序後，
    得命司法事務官進行更生或清算程序；必要時，得選任律師
    、會計師或其他適當之自然人或法人1人為監督人或管理人
    ，消費者債務清理條例（下稱消債條例）第3條、第151條第
    1項、第153條、第80條前段、第83條第1項、第16條第1項分
    別定有明文。
三、經查：
  ㈠聲請人前於109年9月3日向本院聲請清算，並分案109年度消
    債清字第233號（下稱前案）案件辦理，因未經前置協商程
    序，依消費者債務清理條例施行細則第42條之1規定，視其
    聲請為法院調解之聲請，而移付調解程序，由本院109年度
    司消債調字第541號事件受理，因無法負擔還款條件致調解
    不成立等情，業經本院調閱上開前案卷宗及調解卷宗核閱無
    訛，並有調解程序筆錄可參（見司消債調卷第34頁），是以
    依消費者債務清理條例施行細則第44條之3規定，聲請人於
    前置調解不成立後聲請清算，應屬合法。
  ㈡次查，聲請人於107年及108年度申報所得各為新臺幣（下同
    ）412,254元、661,447元（均為新光人壽保險股份有限公司
    所得），其自陳向本院聲請清算前2年內另有兼職收入每月
    約為2,500元至3,000元，名下無財產，勞工保險自106年10
    月16日起投保於新光人壽保險股份有限公司，現投保薪資為
    42,000元，其為要保人之新光人壽保單共有13張，其中10張
    有解約金共28,423元及281.97美元，並於107年3月領取紅利
    532元、107年12月領取紅利838元。又聲請人曾擔任長祿消
    防器材有限公司董事，該公司於103年1月7日申請註銷，現
    於新光人壽保險公司擔任業務員，佣金按件計酬、無底薪，
    第三人李文賢、董號騰、黃冠婷、林佳蓉、黃子綝表示其等
    因無業務員證照，向聲請人借名申領佣金，聲請人則表示伊
    收取佣金20％做為酬勞，另兼職清潔工、洗衣及洗車等工作
    ，以時薪160元計，當日領現，雇主為王柏舜、黃瓊誼及黃
    子綝，其切結每月佣金及打零工收入合計為13,000元至14,0
    00元，而據新光人壽保險公司函覆之業務津貼表所載，聲請
    人於107年10月至109年9月之每月津貼報酬為19,998元至161
    ,305元不等，合計1,288,633元，平均每月為53,693元（計
    算式：1,288,633÷24＝53,693，小數點以下四捨五入；下同
    ）；無領取社會局補助，86年間離婚，原陳稱長女陳○謹（8
    5年4月生）每月給付聲請人扶養費1,000元、母親則不定時
    資助，嗣改稱長女就讀研究所在學中、無法給付扶養費等情
    ，有財政部高雄國稅局107年及108年度綜合所得稅各類所得
    資料清單及總歸戶財產查詢清單（前案卷第5頁、前案卷第1
    5至16頁）、信用報告（前案卷第7至8頁）、財團法人金融
    聯合徵信中心前置協商專用債權人清冊（前案卷第10至11頁
    ）、財產及收入狀況說明書（前案卷第12至14頁）、戶籍謄
    本（前案卷第20頁）、高雄市政府社會局社會福利資訊料查
    詢表（本案卷第26至29頁）、新光人壽保險股份有限公司陳
    報狀（本案卷第47至49頁）、新光人壽業務津貼表（本案卷
    第50至76頁）勞工保險被保險人投保資料表（本案卷第89至
    90頁）、存摺（本案卷第91至108頁）、收入切結書（本案
    卷第109頁）、商業保險投保資料查詢結果表（本案卷第122
    至123頁）、債權人清冊（本案卷第130至132頁）、借名從
    業友人名單（本案卷第133頁）、李文賢等5人出具切結書（
    本案卷第134至138頁）、王柏舜等3人出具證明書（本案卷
    第139至141頁）、新光人壽陳報狀（本案卷第148頁）在卷
    可參。故本院審酌上情，認為核算聲請人目前償債能力之基
    礎以其自陳收取保險佣金20％換算即為每月10,739元（計算
    式：53,693×20％＝10,739），加計清潔工收入3,000元，合計
    每月13,739元為基準。
  ㈢關於聲請人個人日常必要支出部分，按債務人必要生活費用
    ，以最近1年衛生福利部或直轄市政府所公告當地區每人每
    月最低生活費1.2倍定之，消債條例第64條之2第1項定有明
    文。查衛福部社會司所公告110年度高雄市最低生活費為13,
    341元，其1.2倍為16,009元，又該最低生活費用之標準，係
    照當地最近1年平均每人消費支出60％訂定，依其基準之家庭
    收支調查報告調查表格式所示有關經常性支出之調查項目，
    包括利息支出、食品、衣著、房租及水費、電費、醫療保健
    、交通、娛樂、教育等，已涵蓋聲請人所陳報之支出項目；
    聲請人陳稱其租屋與女兒、母親同住，房東係友人，無租約
    ，每月房租8,000元以現金給付，聲請人分攤3,000元等語，
    有林松展出具切結書可證（本案卷第142頁），惟本院衡酌
    聲請人未提出租賃契約書，長女陳○謹已成年並有薪資所得
    （參前案卷第14至17頁），惟未對聲請人負擔扶養義務，及
    聲請人本身尚有債務未清償等情形下，聲請人所述分攤房租
    3,000元應不予列為必要支出，故於計算聲請人個人每月必
    要生活費時，即應自前開已包括聲請人居住費用在內，扣除
    相當於房租支出所佔比例24.36％，俾免重複計列費用，而符
    公平之旨，則依此計算之結果，聲請人每月之生活所必需在
    不含居住費用之情形下，即應為12,109元【計算式：16,009
    －（16,009×24.36%）＝12,109】。
  ㈣綜上所述，以聲請人現每月收入13,739元為其償債能力基準
    ，扣除個人必要生活費12,109元後，餘1,630元，而聲請人
    目前負債總額為3,555,475元（參司消債調卷第14頁以下，
    包含：新光銀行、三信銀行、凱基銀行、星展銀行、臺灣銀
    行、華南銀行、高雄銀行、良京實業公司），扣除新光人壽
    保險解約金36,276元（美元保單以裁定時臺灣銀行即期賣出
    匯率27.85計，計算式：28,423＋281.97×27.85＝36,276） ，
    以聲請人每月所餘按月攤還結果，需約180年【計算式：（3
    ,555,475－36,276）÷1,630÷12≒179.9】始能清償完畢，堪認
    聲請人確有不能清償債務之情事，則聲請人向本院聲請清算
    ，應予准許，爰命司法事務官進行本件清算程序。
四、依消債條例第11條第1項、第83條第1項、第16條第1項，裁
    定如主文。
中　　華　　民　　國　　110 　年　　3 　　月　　2 　　日
                  民事庭　法　官　  賴寶合
以上正本係照原本作成。
本裁定不得抗告。
中　　華　　民　　國　　110 　年　　3 　　月　　2 　　日
                          書記官    胡美儀